【裁判字號】    92,交抗,1166
【裁判日期】    921230
【裁判案由】    違反道路交通管理處罰條例
【裁判全文】
臺灣高等法院交通事件裁定                      九十二年度交抗字第一一六六號
    抗  告  人
    即受處分人  甲○○
右抗告人因違反道路交通管理處罰條例案件，不服臺灣板橋地方法院，中華民國九十
二年七月三十日所為裁定（九十二年度交聲更字第二二號），提起抗告，本院裁定如
左：
    主  文
抗告駁回。
    理  由
一、按汽車駕駛人，駕駛汽車肇事致人受傷或死亡，應即採取救護或其他必要措施，
    並向警察機關報告，不得駛離；逃逸者吊銷駕駛執照；道路交通管理處罰條例第
    六十二條第一項定有明文。
二、原裁定略以：
  (一)本件異議人即受處分人甲○○於民國（下同）九十一年九月二十四日凌晨一時許
    ，駕駛車牌號碼ＤＮ─八０六二號自用小客車，沿台北縣樹林市○○街○段往迴
    龍方向行駛，於行經保安街二段十二號前，原應注意車前狀況，並隨時採取必要
    之安全措施，依當時情形並無不能注意之情事，適同向騎乘車牌號碼ＬＮ五─二
    九八號重型機車之張正添因準備左轉保安街二段一０七巷而停在該街二段十二號
    車道內側時，異議人疏未注意車前狀況，因煞車不及，至其小客車左前方保險桿
    追撞張正添之機車右後側車板處，致張正添人車倒地並受有腰挫傷與右踝擦挫傷
    等傷害，異議人肇事後，於肇事地點前方約二十公尺處停車略作停留，見張正添
    跌坐在地上，竟不採取救護或其他必要措施，即駕車逃逸，張正添見異議人駕車
    離去，乃自行記下異議人之車號後報警處理，台北縣警察局樹林分局警員根據張
    正添提供之車號通知異議人到案後，製作舉發違反道路交通管理事件通知單交由
    異議人簽收，嗣原處分機關據此而於九十一年十二月六日以北監五字第裁四０—
    Ｃ00000000號違反道路交通管理事件裁決書，依道路交通管理處罰條例
    第六十二條第一項規定處分吊銷異議人之駕駛執照，臺灣板橋地方法院檢察署檢
    察官亦認異議人涉犯刑法第一百八十五條之四肇事逃逸罪嫌而於九十一年十二月
    二十四日以九十一年度偵字第二０七八三號提起公訴，由本院以九十二年度交訴
    字第二０號公共危險案審理，於九十二年四月十六日判處異議人有期徒刑六月，
    緩刑三年確定等情，有上開舉發違反道路交通管理事件通知單、裁決書、本院九
    十二年度交訴第二０號案卷及判決書附卷可稽。又，異議人於肇事後，未採取救
    護或其他必要措施，即駕車離去等情，已據被害人張正添於警詢時指述甚詳（參
    見台灣板橋地方法院檢察署九十一年度偵字第二０七八三號案卷第三頁至第六頁
    ），其於本院九十二年度交訴字第二０號案件審理中復具結證稱：「車禍那天晚
    上我倒地了，那部車有暫停一下我有記得車號，被告後面有一部車子，我有對那
    部車說不是你的事，是前面那部擦撞我的，後來他們有跟我賠不是。」、「（被
    告有無下車來看你的傷勢？或送醫院？）被告沒有，但是被告他哥哥有，當時我
    不知道那是他哥哥，當時那二部車是一起出去玩。因為後面就是救護車，我本身
    就是義消，我們是返隊途中被擦撞的」等語（參見該案卷第廿三頁、廿四頁），
    被害人張正添因此受有腰挫傷、右踝擦挫傷等傷害，亦有其診斷證明書影本一份
    附卷可憑（參見上開偵查卷第十三頁）。而異議人於警詢時亦坦承：伊於肇事後
    ，在肇事地點前方約二十公尺處下車，站在駕駛座旁遠遠地看見張正添跌坐在地
    上，未上前詢問或察看張正添受傷情形，即駕車離去等語（參見上開偵查卷第八
    頁、第九頁），復經本院勘驗異議人之警詢錄音帶內容屬實，製有九十二年三月
    二十日勘驗筆錄一份附卷可按（參見本院九十二年度交聲字第三三一號案卷第廿
    七頁），其於本院上開案件審理中復坦稱：「我承認我只有看他一下，看他有起
    身，我就走了。」等語（參見本院上開案卷第廿六頁），顯見被害人張正添指述
    之內容確實與事實相符，堪以採信。異議人事後改稱：伊有下車問被害人有沒有
    怎樣，被害人說沒有怎樣，他才離開云云，顯係卸責推諉之詞，不足採信。應認
    異議人確有右揭駕駛汽車肇事致人受傷後逃逸之行為。
  (二)至於異議人提出其與張正添之和解書上記載「甲方（指異議人）遂停車並下車查
    看，見乙方（指張正添）站起來認為無事即向乙方示意後離去，乙方對甲方上述
    經過肯定為事實」云云，雖證人張正添經本院合法傳喚未到庭陳述，惟其於本院
    上開刑事案件審理中已具結證述異議人甲○○肇事逃逸之情節甚詳，已如前述，
    又衡情一般和解書均係由肇事一方擬妥後交由受害一方簽名，且內容難免會有迴
    護肇事一方之用詞，本件和解書亦係事先打字完成後，由甲○○、張正添在和解
    書上簽名，有該紙和解書在卷可稽，既然證人張正添已於本院刑事案件審理中具
    結證述明確，尚難以異議人提出之和解書上使用迴護異議人之措詞用字遽為有利
    異議人之認定。異議人於本院審理時雖提出證人蘇仲琪以資調查，惟異議人於上
    開刑事案件、本件交通異議案件中，自始至終從未提及其車上尚有證人蘇仲琪可
    作證，其於本院審理時始提出證人蘇仲琪作證，則異議人與證人之間顯有勾串之
    虞，況且，異議人甲○○肇事逃逸之事實至為明確，已如前述，自毋庸就證人蘇
    仲琪部分加以調查，附此敘明。
  (三)綜上所述，原處分機關援引道路交通管理處罰條例第六十二條第一項規定處分吊
    銷異議人之駕駛執照，依法並無不合，異議人聲明異議意旨，指摘原處分不當，
    為無理由，應予駁回。
三、經核原裁定認事用法，洵無違誤。抗告意旨以其與當時同車之證人蘇仲琪確有下
    車查看，被害人說沒事才離開云云。惟查，事發當時抗告人於肇事後即行逃逸等
    情，業據被害人證述明確，已如前述，是若抗告人於當時果有停車看問一下被害
    人確定沒事才離去，則何以被害人仍要自行記下抗告人之車號報警，後來雙方並
    因本件事故達成和解？是抗告意旨稱被害人說沒事云云，要為飾卸之詞，委無可
    採，抗告為無理由，應予駁回。
據上論斷，應依道路交通案件處理辦法第二十六條，刑事訴訟法第四百十二條，裁定
如主文。
中      華      民      國    九十二    年     十二     月     三十     日
                              臺灣高等法院交通法庭
                                    審判長法  官  劉  景  星
                                          法  官  謝  靜  恒
                                          法  官  陳  志  洋
右正本證明與原本無異。
不得再抗告。
                                          書記官  蔡  佩  珊
中      華      民      國    九十三    年      一      月      五      日


司法院資訊處製作；財團法人民間司法改革基金會備份。
